【裁判字號】    98,抗,1238
【裁判日期】    981127
【裁判案由】    不服延長羈押
【裁判全文】
臺灣高等法院刑事裁定                  98年度抗字第1238號
抗  告  人
即  被  告  甲○○
選任辯護人  陳俊隆律師
上列被告因違反毒品危害防制條例等案件，不服臺灣桃園地方法
院97年度訴字第1035號，中華民國98年11月12日延長羈押裁定，
提起抗告，本院裁定如下：
    主  文
原裁定撤銷，發回臺灣桃園地方法院。
    理  由
一、原裁定略以：抗告人即被告甲○○因違反毒品危害防制條例
    等案件，前經原法院訊問後，認犯嫌重大，核有刑事訴訟法
    第101條第1項第3款所定之情形，且有羈押必要，因而於97
    年10月16日裁定准予羈押，並於98年1月16日、98年3月16日
    、98年5月16日、98年7月16日各延長羈押1次在案。嗣因2個
    月羈押期間即將屆滿，原法院於訊問被告後，認被告前開羈
    押之原因依然存在，仍有繼續羈押之必要，爰依刑事訴訟法
    第108條規定裁定被告應自98年11月16日起延長羈押2月等語
    。
二、抗告意旨則謂：程序上，原審延長羈押訊問時，未及時通知
    辯護人到場，與正當法律程序有悖。又縱認被告所犯為重罪
    ，亦不得單獨作為羈押原因，此顯與司法院釋字第665號解
    釋意旨相違。參以本件相關證據均以調取完畢，無滅證風險
    ，又被告係與父母同住，家庭正常，並無逃亡之虞；何況，
    本案其他共犯周育德、陳永坤既均准予具保，亦徵被告無羈
    押之必要，爰依法提起抗告，請求將原裁定撤銷，並准予具
    保等語。
三、經查：
  (一)按刑事訴訟法第101條第1項所定：「被告經法官訊問後，認
    為犯罪嫌疑重大，而有左列情形之一，非予羈押，顯難進行
    追訴、審判或執行者，得羈押之：一、逃亡或有事實足認為
    有逃亡之虞者。二、有事實足認為有湮滅、偽造、變造證據
    或勾串共犯或證人之虞者。三、所犯為死刑、無期徒刑或最
    輕本刑為五年以上有期徒刑之罪者。」。首段文字已表明羈
    押之目的，在保全追訴、審判或執行之必要條件下，尚受比
    例原則限制。是倘單以犯重罪作為羈押之要件，而別無其他
    羈押原因，恐悖離羈押係不得已之最後手段與法治國刑事程
    序無罪推定之原則。且司法院釋字第665號解釋謂：「刑事
    訴訟法第101條第1項第3款規定，於被告犯該第3款規定之罪
    ，犯罪嫌疑重大，且有相當理由認為有逃亡、湮滅、偽造、
    變造證據或勾串共犯或證人之虞，非予羈押，顯難進行追訴
    、審判或執行者，得羈押之。於此範圍內，該條款規定符合
    憲法第23條之比例原則，與憲法第8條保障人民身體自由及
    第16條保障人民訴訟權之意旨，尚無牴觸。」，將該第3款
    以犯重罪作為羈押原因之規定，限縮在併存「有相當理由，
    認為有逃亡、湮滅、偽造、變造證據或勾串共犯或證人之虞
    」等原因時，始得執行羈押。故被告縱符合上揭第3款之羈
    押事由，仍須斟酌是否有相當理由，認有逃亡、湮滅、偽造
    、變造證據或勾串共犯或證人之虞時，始得羈押。
  (二)本件原裁定僅以被告違反毒品危險防制條例案件，有刑事訴
    訟法第101條第1項第3款之羈押事由為唯一理由，予以延長
    羈押，就有何相當理由認其有逃亡、湮滅、偽造、變造證據
    或勾串共犯、證人之虞之情形，均未審酌說明，自有理由不
    備之違失。因認被告抗告意旨以重罪羈押不能作為唯一羈押
    原因為由，執以原裁定不當，為有理由，應由本院予以撤銷
    ，發回原法院更為適法裁定。
據上論斷，應依刑事訴訟法第413條前段，爰裁定如主文。
中    華    民    國    98    年    11    月    27    日
                  刑事第二庭審判長法  官  洪光燦
                                  法  官  李麗玲
                                  法  官  林恆吉
以上正本證明與原本無異。
不得再抗告。
                                  書記官  陳盈璇
中    華    民    國    98    年    11    月    27    日


司法院資訊處製作；財團法人民間司法改革基金會備份。
